臺灣高等法院高雄分院民事判決　　　　　 96年度上字第112號
上　訴　人　甲○○
被上訴人　　乙○○
訴訟代理人　蘇建榮律師
上列當事人間請求損害賠償事件，上訴人對於民國96年5 月23日
臺灣高雄地方法院95年度訴字第4584號第一審判決提起上訴，本
院於96年8月29日言詞辯論終結，判決如下：
    主      文
上訴駁回。
第二審訴訟費用由上訴人負擔。
    事實及理由
一、上訴人主張：被上訴人於民國92年4 月20日，在高雄市○○
    區○○街63號，訴外人沈陳秀姬、王莉、黃靈典、管區員警
    及張沈鳳英等不特定多數人得以共見共聞之場所，表示「他
    （指上訴人）自己移民加拿大去享受，將父親丟在老家，不
    照顧父親，如今害得他父親離家出走，是自己沒有照顧好父
    親，這做兒子的如何向社會交待」等語，乃公然侮辱、毀謗
    上訴人，侵害上訴人之名譽權，致使上訴人之人格遭受無端
    之踐踏，精神上受有痛苦，上訴人自得依侵權行為之法律關
    係，請求被上訴人賠償精神慰撫金及登報道歉等情，求為判
    決：(一)被上訴人應給付上訴人新台幣（下同）20萬元，及自
    起訴狀繕本送達之翌日即95年12月30日起至清償日止，按年
    息5%計算之利息。(二)被上訴人應在中國時報、聯合報，臺南
    縣市版以14號字體刊登如原判決附表（下稱附表）之道歉啟
    事1 日。原審為上訴人敗訴之判決。上訴人於本院聲明：(一)
    原判決廢棄。(二)與原審上開聲明相同。
二、被上訴人則以：上訴人以本件所主張妨害名譽之事實，於92
    年7 月16日對被上訴人提起刑事自訴時，應知悉有侵權行為
    事實及賠償義務人，2 年時效即已開始進行，則本件請求權
    應於94年7 月16日因上訴人未行使而罹於時效消滅。上訴人
    於95年8 月14日始對被上訴人提起本件訴訟，依民法第197
    條規定，顯已罹於2 年時效而消滅等語，資為抗辯，並於本
    院為駁回上訴之聲明。
三、兩造不爭執事項：
  (一)被上訴人於92年4 月20日，在高雄市○○區○○街63號前，
    向管區員警王茂才，陳稱：「警察先生你聽我說：我說一句
    公道話兒子應當照顧父親，那他自己移民到加拿大去了，不
    照顧父親，他父親離家出走了，怎麼交代，做兒子的自己沒
    有照顧好父親，做兒子的怎麼交代？」等語，當時尚有沈陳
    秀姬、王莉、黃靈典、張沈鳳英在場。
  (二)上訴人於92年7 月16日，以被上訴人上揭時、地所為之言詞
    ，涉及妨害上訴人之名譽，對被上訴人提起刑事自訴，嗣經
    臺灣高雄地方法院92年度自字第266 號、本院95年度上易字
    第9 號判決無罪確定。
四、兩造所爭執之事項：上訴人提起本件訴訟，其請求權是否已
    罹於時效而消滅？經查：
  (一)按因侵權行為所生之損害賠償請求權，自請求權人知有損害
    及賠償義務人時起，2 年間不行使而消滅，民法第197 條第
    1 項前段定有明文。查上訴人於92年7 月16日就被上訴人上
    揭妨害其名譽之行為提起刑事自訴，是上訴人自92年7 月16
    日起應知悉侵權行為之事實及賠償義務人，2 年時效即已開
    始進行，則本件侵權行為損害賠償之請求權應於94年7 月16
    日因上訴人未行使而罹於時效消滅。上訴人於95年8 月14日
    始提起本件訴訟，有民事起訴狀1 份在卷可稽（高雄簡易庭
    95年度雄簡字第9362號卷第2 至7 頁），依上開法條之規定
    ，顯已罹於2 年時效而消滅。
  (二)上訴人主張：其於94年4 月20日，已對被上訴人上揭妨害名
    譽之行為，提起刑事附帶民事訴訟，應生時效中斷之效力云
    云。惟按，時效因起訴而中斷者，若撤回其訴，或因不合法
    而受駁回之裁判，其裁判確定，視為不中斷，民法第131 條
    定有明文。經查，上訴人雖於94年4 月20日對被上訴人提起
    刑事附帶民事訴訟，惟其刑事自訴部分，經法院判決被上訴
    人無罪，上訴人提起刑事附帶民事訴訟部分，因不合法而被
    駁回確定，有刑事附帶民事訴訟起訴狀、原審92年度自字第
    266 號刑事判決、94年度附民字第179 號刑事附帶民事訴訟
    判決、本院95年度上易字第9 號刑事判決、95年度附民上字
    第1 號刑事附帶民事訴訟判決各1 份附卷可稽（原審卷第70
    至98頁）。揆諸上開法條規定，上訴人雖於94年4 月20日提
    起刑事附帶民事訴訟，其時效視為不中斷，上訴人主張應生
    時效中斷之效力云云，自無可採。
  (三)上訴人又主張：其提起刑事附帶民事訴訟，請求侵權行為損
    害賠償時，時效尚未消滅，因法院審理時間過長，致超過2
    年時效刑事部分始宣判，則其因法院之遲延審理，致另提起
    民事訴訟求償時，已罹於2 年時效，於此，依憲法所保障之
    訴訟權無疑因法院審理遲延而遭受侵害云云。經查，刑事訴
    訟法第503 條第1 項規定：「刑事訴訟諭知無罪、免訴或不
    受理之判決者，應以判決駁回原告之訴。但經原告聲請時，
    應將附帶民事訴訟移送管轄法院之民事庭」、第4 項規定：
    「自訴案件經裁定駁回自訴者，應以裁定駁回原告之訴，並
    準用前項之規定」。依上開法條規定，上訴人既可於刑事訴
    訟程序中聲請刑事庭於諭知被上訴人無罪時，將附帶民事訴
    訟移送管轄法院之民事庭，上訴人不為聲請，致請求權時效
    消滅，係因可歸責於己之事由，與憲法所保障之訴訟權無涉
    ，是上訴人主張憲法所保障之訴訟權無疑因法院審理遲延而
    遭受侵害云云，並無可採。上訴人另又主張：其提起之刑事
    附帶民事訴訟，既受駁回之確定判決，依民法第137 條第2
    項規定，時效自應重行起算云云，按民法第137 條第2 項規
    定，因起訴而中斷之時效，自受確定判決時，重行起算，係
    指受勝訴確定判決者而言（最高法院84年度台上字第1609號
    判決參照）。本件上訴人於前案所提起刑事附帶民事訴訟，
    因刑事判決諭知被上訴人無罪，而駁回上訴人之附帶民事訴
    訟，等於上訴人未起訴，原已進行之時效仍有效，根本不發
    生中斷事由之問題，上訴人執此主張，亦無可採。
  (四)上訴人本件請求權既已罹於時效而消滅，被上訴人又為時效
    抗辯拒為賠償，則上訴人請求被上訴人給付20萬元本息及應
    在中國時報、聯合報，臺南縣市版以14號字體刊登如附表之
    道歉啟事1 日，即屬無據。
五、綜上所述，上訴人依侵權行為之法律關係，請求被上訴人給
    付20萬元本息，及應在中國時報、聯合報，臺南縣市版以14
    號字體刊登如附表之道歉啟事1 日，均為無理由，不應准許
    。原審為上訴人敗訴之判決，並無不合。上訴意旨指摘原判
    決不當，求予廢棄改判，為無理由，應予駁回。
六、據上論結，本件上訴為無理由，依民事訴訟法第449 條第1
    項、第78條，判決如主文。
中　　華　　民　　國　　96　　年　　9　 　月　　12　　日
                            民事第五庭
                                審判長法官    蔡明宛
                                法      官    張明振
                                法      官    曾錦昌
以上正本證明與原本無異。
如對本判決上訴，須於判決送達後20日內向本院提出上訴狀，其
未表明上訴理由者，應於上訴後20日內向本院提出上訴理由書（
均須按他造當事人之人數附繕本）。上訴時應提出委任律師或具
有律師資格之人之委任狀，並依附註條文規定辦理。
中　　華　　民　　國　　96　　年　　9 　　月　　12　　日
                                書  記  官    郭蘭蕙
附註：民事訴訟法第466 條之1 ：
對於第二審判決上訴，上訴人應委任律師為訴訟代理人，但上訴
人或其法定代理人具有律師資格者，不在此限。
上訴人之配偶、三親等內之血親、二親等內之姻親，或上訴人為
法人、中央或地方機關時，其所屬專任人員具有律師資格並經法
院認適當者，亦得為第三審訴訟代理人。
第1 項但書及第2 項情形，應於提起上訴或委任時釋明之。
